臺灣高等法院刑事判決
110年度上訴字第3014號
上  訴  人  
即  被  告  江南  


選任辯護人  林詠御律師
上列上訴人即被告因違反槍砲彈藥刀械管制條例案件，不服臺灣
宜蘭地方法院110年度重訴字第4號，中華民國110年8月9日第一
審判決（起訴案號：臺灣宜蘭地方檢察署110年度偵字第2213號
）及移送併辦（110年度偵字第4602號），提起上訴，本院判決
如下：
    主  文
上訴駁回。
    事  實
一、江南明知具有殺傷力之非制式手槍及子彈，均為槍砲彈藥刀
    械管制條例所列管之物品，未經主管機關許可不得製造、持
    有，竟基於製造非制式手槍、製造子彈之犯意，於民國110
    年3月16日前某日，向不知情之「傑國模型店」經營者以新
    臺幣（下同）1萬8500元、3萬5000元之價格購買型號金牛座
    915型（槍枝管制編號：0000000000號）、金牛座935型（槍
    枝管制編號：0000000000號）之不具殺傷力模型手槍各1把
    及裝飾彈數顆。嗣於110年3月間某日，在其位於宜蘭縣○○鄉
    ○○路00巷00號住處附設之鐵皮屋內，以鑽孔機貫通槍管，並
    將膛線刀、緩衝墊等工具塞入槍管內等方式，將上揭模型手
    槍2把均改造製成可供擊發適用子彈使用且具有殺傷力之非
    制式手槍2把（下合稱本案槍枝），及以將火藥裝填於裝飾
    彈內之方式，將裝飾彈7顆製造成可擊發且具有殺傷力之子
    彈7顆（其中6顆，係由金屬彈殼組合直徑約9.0mm金屬彈頭
    而成；其中1顆，係由金屬彈殼組合直徑約8.9mm金屬彈頭而
    成；下合稱本案子彈），再將本案槍枝2把及本案子彈7顆均
    藏放於上揭住處附而持有之。嗣經警於110年3月16日6時55
    分許及同日8時4分許，分別前往江南斯時位於宜蘭縣○○鄉○○
    路0段00號4樓之居處與其位於宜蘭縣○○鄉○○路00巷00號之住
    處及附設之鐵皮屋執行搜索，當場查獲上揭具殺傷力之非制
    式手槍2把（即本案槍枝，皆含彈匣）、子彈12顆（包含具
    殺傷力之本案子彈7顆，與不具殺傷力之子彈5顆）及如附表
    二所示之扣案物，因而查悉上情。
二、案經宜蘭縣政府警察局移送臺灣宜蘭地方檢察署檢察官偵查
    起訴。
    理  由
壹、程序部分：
    本判決下列認定犯罪事實所憑被告以外之人於審判外所為之
    陳述（含書面供述），檢察官、辯護人及被告於本院言詞辯
    論終結前均未聲明異議。本院審酌本案證據資料作成時之情
    況，核無違法取證或其他瑕疵，證據力亦無明顯過低之情形
    ，且與待證事實具有關連性，認為以之作為證據為適當，依
    刑事訴訟法第159條之5規定，自均得作為證據。至非供述證
    據部分，檢察官、被告亦均不爭執證據能力，且均查無違反
    法定程序取得之情形，自亦有證據能力。
貳、實體部分：
一、認定犯罪事實所憑之證據及理由：
　　上揭犯罪事實，業據被告江南於警詢、偵查、原審及本院審
    理時均坦承不諱（見偵字卷一第3至11、98至99頁、原審卷
    第31至33、137至143、212、217至218頁、本院卷第110、18
    8頁），核與證人林佑怡、藍子竣、陳諆璋於警詢、偵查中
    證述之情節大致相符（見偵字卷一第62至64、95至96頁、偵
    字卷二第1至5、36至37、38至41、90至91頁），又警方於11
    0年3月16日6時55分許，在被告斯時位於宜蘭縣○○鄉○○路0段
    00號4樓之居處搜索扣得如附表二編號1至10所示之物，及於
    同日8時4分許，在被告位於宜蘭縣○○鄉○○路00巷00號之住處
    及附設之鐵皮屋搜索扣得本案槍枝2把、包含本案子彈7顆在
    內之子彈共12顆及附表二編號11至46所示之物，其中槍枝2
    把及子彈12顆經送請內政部警政署刑事警察局鑑定，其鑑定
    結果略以：㈠送鑑手槍1枝（槍枝管制編號0000000000號），
    認係非制式手槍，由仿手槍外型製造之槍枝，組裝已貫通之
    金屬槍管而成，擊發功能正常，可供擊發適用子彈使用，認
    具殺傷力。㈡送鑑手槍1枝（槍枝管制編號0000000000號），
    認係非制式手槍，由仿手槍外型製造之槍枝，組裝已貫通之
    金屬槍管而成，擊發功能正常，可供擊發適用子彈使用，認
    具殺傷力（上述㈠、㈡即本案槍枝）。㈢送鑑子彈3顆，認均係
    非制式子彈，由金屬彈殼組合直徑約9.0mm金屬彈頭而成，
    採樣1顆試射，可擊發，認具殺傷力。㈣送鑑子彈3顆，認均
    係非制式子彈，由金屬彈殼組合直徑約9.0mm金屬彈頭而成
    ，採樣1顆試射，可擊發，認具殺傷力。㈤送鑑子彈6顆：①其
    中2顆，研判均係口徑9x19mm制式子彈，採樣1顆試射，無法
    擊發，認不具殺傷力。②其中2顆，研判均係口徑9x19mm制式
    子彈，底火皿均具撞擊痕跡，採樣1顆試射，無法擊發，認
    不具殺傷力。③其中1顆，認係非制式子彈，由金屬彈殼組合
    直徑約9.0mm金屬彈頭而成，經試射，雖可擊發，惟發射動
    能不足，認不具殺傷力。④其中1顆，認係非制式子彈，由金
    屬彈殼組合直徑約8.9mm金屬彈頭而成，經試射，可擊發，
    認具殺傷力（上述㈢、㈣及㈤④所示子彈共7顆，即本案子彈）
    。此有宜蘭縣政府警察局刑事警察大隊搜索扣押筆錄暨扣押
    物品目錄表各2份、扣案物照片、內政部警政署刑事警察局1
    10年6月15日刑鑑字第1100030945號鑑定書等在卷可憑及前
    揭證物扣案可佐（見偵字卷一第23至41、52、55至57頁、偵
    字卷二第112至118頁、原審卷第175至182、189至201頁），
    足認被告前開自白與事實相符，可以採信，本案事證明確，
    被告前開犯行已堪認定，應依法論科。
二、論罪及科刑之事由：
　㈠按槍砲彈藥刀械管制條例所謂「製造」，除初製者外，固尚
    包括改造在內；凡將原不具有殺傷力之槍枝或子彈予以加工
    ，致改變其原有性能、屬性，使成為可發射子彈具有殺傷力
    之槍枝或可擊發具有殺傷力之子彈即屬之（最高法院98年度
    台上字第2857號判決意旨參照）。再非法製造、轉讓、持有
    、寄藏槍砲彈藥刀械等違禁物，所侵害者為社會法益，如所
    製造、轉讓、持有、寄藏客體之種類相同（如同為手槍，或
    同為子彈者），縱令同種類之客體有數個（如數枝手槍、數
    顆子彈），仍為單純一罪，不發生想像競合犯之問題；若同
    時製造、轉讓、持有、寄藏二不相同種類之客體（如同時持
    有手槍及子彈），則為一行為觸犯數罪名之想像競合犯（最
    高法院82年度台上字第5303號判決意旨參照）。查：本件被
    告前揭所改造製成之本案槍枝2把均係非制式手槍，核屬槍
    砲彈藥刀械管制條例第7條所列舉之槍砲種類，是核被告所
    為，係犯槍砲彈藥刀械管制條例第7條第1項之非法製造非制
    式手槍罪及同條例第12條第1項之非法製造子彈罪。公訴意
    旨認被告改造製成本案槍枝部分，係犯槍砲彈藥刀械管制條
    例第8條第1項之製造可發射子彈具有殺傷力之槍枝罪，揆諸
    前開說明，容有誤會。惟起訴之基礎事實同一，且經原審及
    本院於審理時告知被告上開罪名（見原審卷第137、211頁、
    本院卷第109至110、175至176頁），已保障被告訴訟上之防
    禦權，爰依刑事訴訟法第300條之規定，變更起訴法條。又
    被告同時非法製造非制式手槍2把，應成立單純一非法製造
    非制式手槍罪；其同時非法製造之子彈雖有7顆，亦應僅成
    立單純一非法製造子彈罪。又被告以一行為，同時非法製造
    非制式手槍及非法製造子彈，係一行為觸犯非法製造非制式
    手槍及非法製造子彈2罪名之想像競合犯，應依刑法第55條
    前段之規定，從一重之非法製造非制式手槍罪處斷。又其製
    造非制式手槍、子彈後持有之低度行為，為製造之高度行為
    吸收，不另論罪。
三、上訴駁回之理由：
  ㈠原審認被告上開犯行事證明確，適用槍砲彈藥刀械管制條例
    第7條第1項、第12條第1項，刑法第11條前段、第55條、第4
    2條第3項前段、第38條第1項、第38條第2項前段等規定，審
    酌非制式手槍、子彈均係高危險之管制物品，殺傷力強，使
    用時動輒造成死傷，故非法製造槍枝、子彈，對社會之秩序
    及安寧勢將產生極大不安，潛在之危害甚鉅，被告竟未經許
    可而製造本案非制式手槍、子彈，所為危害治安甚鉅，惟念
    及被告於警詢、偵查中及本院審理時均坦承犯行，態度尚可
    ，並考量被告製造非制式手槍、子彈之數量、種類，及斟酌
    其自述國中肄業之教育智識程度、先前從事怪手司機工作、
    已婚、有2名子女需要扶養等一切情狀，量處有期徒刑7年2
    月，並併科罰金新台幣5萬元，且就併科罰金部分，諭知易
    服勞役之折算標準。又扣案之違禁物及被告所有供其犯本案
    所用之物，依法宣告沒收，經核原判決之認事用法並無違誤
    ，且所為量刑已就刑法第57條規定事項詳為審酌，亦稱妥適
    ，既未逾越法定刑度，亦無濫用自由裁量之權限。
　㈡被告及辯護人上訴意旨略以：被告改造模型槍之行為應適用
    槍砲彈藥刀械管制條例第8條第1項，而非同條例第7條第1項
    ，又被告之行為僅係改造模型槍，並非有規模之製造，技術
    亦未成熟，也未曾犯案或供不法使用，衡諸該規定之法定刑
    最低為有期徒刑7年以上，被告僅國中肄業，已婚並育有2名
    未成年子女，家中尚有年邁的祖母要照顧，且被告為家中主
    要之經濟來源，被告坦承犯行，並無遮掩犯罪之情況，犯後
    亦願承擔相關之刑事責任，犯後態度尚佳，其改造槍枝之手
    法粗劣，殺傷力與一般制式非制式槍枝相比，仍有相當大的
    差距，本案有情輕法重之情，請依刑法第59條規定減刑等詞
    。經查：
　⒈槍砲彈藥刀械管制條例第4條、第7條、第8條於109年6月10日
    修正公布，並自同年月12日起生效施行，茲就與本案有關部
    分敘述如下：
　⑴修正前槍砲彈藥刀械管制條例第4條第1項第1款規定：「本條
    例所稱槍砲、彈藥、刀械如下：一、槍砲：指火砲、肩射武
    器、機關槍、衝鋒槍、卡柄槍、自動步槍、普通步槍、馬槍
    、手槍、鋼筆槍、瓦斯槍、麻醉槍、獵槍、空氣槍、魚槍及
    其他可發射金屬或子彈具有殺傷力之各式槍砲」，修正後規
    定為：「本條例所稱槍砲、彈藥、刀械如下：一、槍砲：指
    制式或非制式之火砲、肩射武器、機關槍、衝鋒槍、卡柄槍
    、自動步槍、普通步槍、馬槍、手槍、鋼筆槍、瓦斯槍、麻
    醉槍、獵槍、空氣槍、魚槍及其他可發射金屬或子彈具有殺
    傷力之各式槍砲」。
　⑵修正前槍砲彈藥刀械管制條例第7條第1項、第4項分別規定：
    「未經許可，製造、販賣或運輸火砲、肩射武器、機關槍、
    衝鋒槍、卡柄槍、自動步槍、普通步槍、馬槍、手槍或各類
    砲彈、炸彈、爆裂物者，處無期徒刑或7年以上有期徒刑，
    併科新臺幣3千萬元以下罰金」、「未經許可，持有、寄藏
    或意圖販賣而陳列第1項所列槍砲、彈藥者，處5年以上有期
    徒刑，併科新臺幣1千萬元以下罰金」，修正後槍砲彈藥刀
    械管制條例第7條第1項、第4項分別規定為：「未經許可，
    製造、販賣或運輸制式或非制式火砲、肩射武器、機關槍、
    衝鋒槍、卡柄槍、自動步槍、普通步槍、馬槍、手槍或各類
    砲彈、炸彈、爆裂物者，處無期徒刑或7年以上有期徒刑，
    併科新臺幣3千萬元以下罰金」、「未經許可，持有、寄藏
    或意圖販賣而陳列第1項所列槍砲、彈藥者，處5年以上有期
    徒刑，併科新臺幣1千萬元以下罰金」。
  ⑶修正前槍砲彈藥刀械管制條例第8條第1項、第4項分別規定：
    「未經許可，製造、販賣或運輸鋼筆槍、瓦斯槍、麻醉槍、
    獵槍、空氣槍或第4條第1項第1款所定其他可發射金屬或子
    彈具有殺傷力之各式槍砲者，處無期徒刑或5年以上有期徒
    刑，併科新臺幣1千萬元以下罰金」、「未經許可，持有、
    寄藏或意圖販賣而陳列第1項所列槍枝者，處3年以上10年以
    下有期徒刑，併科新臺幣7百萬元以下罰金」，修正後槍砲
    彈藥刀械管制條例第8條第1項、第4項分別規定為：「未經
    許可，製造、販賣或運輸制式或非制式鋼筆槍、瓦斯槍、麻
    醉槍、獵槍、空氣槍或第4條第1項第1款所定其他可發射金
    屬或子彈具有殺傷力之各式槍砲者，處無期徒刑或5年以上
    有期徒刑，併科新臺幣1千萬元以下罰金」、「未經許可，
    持有、寄藏或意圖販賣而陳列第1項所列槍砲者，處3年以上
    10年以下有期徒刑，併科新臺幣7百萬元以下罰金」。
　⑷觀諸槍砲彈藥刀械管制條例第4條修正理由載稱：「一、第1
    項第1款修正如下：……(四)鑒於現行查獲具殺傷力之違法槍
    枝，多屬非制式槍枝，可遠距離致人死傷，且殺傷力不亞於
    制式槍枝，對人民生命、身體、自由及財產法益之危害，實
    與制式槍枝無異；另因非制式槍枝之取得成本遠低於購買制
    式槍枝，且製造技術門檻不高、網路取得改造資訊容易，導
    致非制式槍枝氾濫情形嚴重，若區分制式與否而分別適用第
    7條或第8條處罰，將使不法分子傾向使用非制式槍砲從事不
    法行為，以規避第7條較重之刑責，無異加深不法分子大量
    使用非制式槍砲之誘因，爰為有效遏止持非制式槍砲進行犯
    罪情形，非制式槍砲與制式槍砲罪責確有一致之必要。(五)
    綜上，為使違法槍砲之管制作為更臻嚴密，並遏阻非制式槍
    砲氾濫情形，以確保人民之生命、身體、自由及財產安全，
    爰修正第1項第1款之槍砲定義，使特定類型槍砲之管制範圍
    明確及於所有具殺傷力之制式及非制式槍砲，且有違法製造
    等行為，不論標的為制式或非制式槍砲，皆應依特定類型管
    制槍砲之處罰規定進行追訴」等語，並為配合修正條文第4
    條第1項第1款修正槍砲定義，於第7條第1項、第8條第1項增
    列「制式或非制式」之文字，且為統一「槍砲」之用詞，爰
    於第8條第4項酌作文字修正。
　⑸準此，此次槍砲彈藥刀械管制條例修正後，該條例第4條、第
    7條、第8條均增加「制式或非制式」之構成要件，亦即不分
    制式或非制式，凡屬該條例第7條所列各類槍枝型式之槍枝
    ，有殺傷力者，概依該條例第7條規定處罰。
　⑹經查：本件被告是製造非制式手槍、子彈，而其行為時為110
    年3月間某日，斯時槍砲彈藥刀械管制條例第4條、第7條、
    第8條業已修正公布，自無新舊法比較適用之情形，應適用
    被告行為時即修正後之槍砲彈藥刀械管制條例第7條第1項規
    定論處。是被告及辯護人辯稱原審適用法律有誤，自不可採
    。
　⒉按刑法第59條規定之酌量減輕其刑，必須犯罪另有特殊之原
    因與環境，在客觀上足以引起一般同情，認為即使予以宣告
    法定最低度刑，猶嫌過重者，始有其適用。此所謂法定最低
    度刑，固包括法定最低本刑；惟遇有其他法定減輕之事由者
    ，則應係指適用其他法定減輕事由減輕後之最低度刑而言。
    倘被告別有其他法定減輕事由者，應先適用法定減輕事由減
    輕其刑後，猶認其犯罪之情狀顯可憫恕，即使科以該減輕後
    之最低度刑仍嫌過重者，始得適用刑法第59條規定酌量減輕
    其刑。而此項犯罪情狀是否顯可憫恕而酌量減輕其刑之認定
    ，亦屬法院得依職權自由裁量之事項。經查：被告上訴意旨
    雖陳稱被告製造槍枝之技術未成熟，也未曾犯案或供不法使
    用，又被告僅國中肄業，已婚並育有2名未成年子女，家中
    尚有年邁的祖母要照顧，且被告為家中主要之經濟來源，被
    告坦承犯行，並無遮掩犯罪之情況等情，然有關被告
　　之犯罪手段、犯後態度、家庭及經濟狀況等，均係量刑輕重
    之參考，依本案犯罪情節，被告不僅只是製造非制式手槍或
    子彈之其中一者，而是同時製造二者，且自本件查獲時，本
    案槍枝2把內各有被告所製造之本案子彈3顆，可見本案槍枝
    2把斯時已處於隨時可以擊發、使用之狀態，縱無證據顯示
    被告所製造之本案槍枝、子彈業經用於從事不法行為，然其
    造成社會治安及他人生命財產之安全之危害已屬甚大，依一
    般國民社會感情，對照其可判處之刑度，難認有何情輕法重
    ，而有顯可憫恕之處，是本件並無適用刑法第59條之餘地，
    是被告及辯護人請求依刑法第59條規定減刑，自無理由。
  ㈢綜上，被告所提上訴，為無理由，應予駁回。　　
據上論斷，應依刑事訴訟法第368條，判決如主文。
本案經檢察官林小刊提起公訴，檢察官劉斐玲到庭執行職務。
中　　華　　民　　國　　110 　年　　11　　月　　30　　日
　　　　　　      刑事第七庭  審判長法　官  孫惠琳
　　　　　　　　　　　　　　　　　  法　官  王惟琪
　　　　　　　　　　　　　　　　　  法　官  連雅婷
以上正本證明與原本無異。
如不服本判決，應於收受送達後20日內向本院提出上訴書狀，其
未敘述上訴之理由者並得於提起上訴後20日內向本院補提理由書
（均須按他造當事人之人數附繕本）「切勿逕送上級法院」。
                                    書記官  潘文賢
中　　華　　民　　國　　110 　年　　11　　月　　30　　日

附表一【扣案子彈】

編號 內容 備註 1 由金屬彈殼組合直徑約9.0mm金屬彈頭而成之非制式子彈1顆（經試射） 編號1至3之子彈，經採樣1顆試射，可擊發，認均具殺傷力 2 由金屬彈殼組合直徑約9.0mm金屬彈頭而成之非制式子彈1顆  3 由金屬彈殼組合直徑約9.0mm金屬彈頭而成之非制式子彈1顆  4 由金屬彈殼組合直徑約9.0mm金屬彈頭而成之非制式子彈1顆（經試射） 編號4至6之子彈，經採樣1顆試射，可擊發，認均具殺傷力 5 由金屬彈殼組合直徑約9.0mm金屬彈頭而成之非制式子彈1顆  6 由金屬彈殼組合直徑約9.0mm金屬彈頭而成之非制式子彈1顆  7 由金屬彈殼組合直徑約8.9mm金屬彈頭而成之非制式子彈1顆（經試射） 經試射，可擊發，認具殺傷力 8 口徑9x19mm制式子彈1顆（經試射） 編號8至9之子彈，經採樣1顆試射，無法擊發，認均不具殺傷力 9 口徑9x19mm制式子彈  10 口徑9x19mm底火皿具撞擊痕跡之制式子彈1顆（經試射） 編號10至11之子彈，經採樣1顆試射，無法擊發，認均不具殺傷力 11 口徑9x19mm底火皿具撞擊痕跡之制式子彈1顆  12 由金屬彈殼組合直徑約9.0mm金屬彈頭而成之非制式子彈1顆（經試射） 經試射，雖可擊發，然發射動能不足，認不具殺傷力 


附表二【其他扣案物】

編號 扣案物品及數量         備註 1 彈頭1批 即扣押物品清單編號033 2 底火1批 即扣押物品清單編號034 3 彈殼1批 即扣押物品清單編號035 4 火藥1盒 即扣押物品清單編號036 5 電鑽1隻 即扣押物品清單編號038 6 鑽頭5支 即扣押物品清單編號039 7 游標卡尺1支 即扣押物品清單編號040 8 鐵管切割器1個 即扣押物品清單編號041 9 螺絲起子3支 即扣押物品清單編號042 10 尖嘴鉗1支 即扣押物品清單編號043 11 槍管1支 即扣押物品清單編號047 12 非制式彈殼2個 即扣押物品清單編號048 13 消音器1支 即扣押物品清單編號051 14 未貫通槍管2支 即扣押物品清單編號001 15 滑套2個 即扣押物品清單編號002 16 槍托1個 即扣押物品清單編號003 17 撞針彈簧1包 即扣押物品清單編號004 18 紅外線瞄準器1個 即扣押物品清單編號005 19 槍枝零件組2包 即扣押物品清單編號006 20 研磨機1台 即扣押物品清單編號007 21 研磨鑽頭3包 即扣押物品清單編號008 22 電鑽1支 即扣押物品清單編號009 23 鑽頭1批 即扣押物品清單編號010 24 固定式砂輪機1臺 即扣押物品清單編號011 25 手提式砂輪機1臺 即扣押物品清單編號012 26 砂輪片1盒 即扣押物品清單編號013 27 游標卡尺2支 即扣押物品清單編號014 28 磅秤1臺 即扣押物品清單編號015 29 膛線刀5支 即扣押物品清單編號016 30 鉗子1批 即扣押物品清單編號017 31 六角板手1批 即扣押物品清單編號018 32 螺絲起子1批 即扣押物品清單編號019 33 板手1支 即扣押物品清單編號020 34 螺絲頭1盒 即扣押物品清單編號021 35 鐵鎚1支 即扣押物品清單編號022 36 噴燈1支 即扣押物品清單編號023 37 鐵條1批 即扣押物品清單編號024 38 彈簧1批 即扣押物品清單編號025 39 裝飾彈6顆 即扣押物品清單編號026 40 彈殼8個 即扣押物品清單編號027 41 通槍條1批 即扣押物品清單編號029 42 緩衝墊3個 即扣押物品清單編號030 43 手動式液壓機1臺 未經列於扣押物品清單；即宜蘭縣政府警察局於被告住所執行搜索扣押之扣押物品目錄表編號第32 44 鑽孔機2臺 未經列於扣押物品清單；即宜蘭縣政府警察局於被告住所執行搜索扣押之扣押物品目錄表編號第33 45 彈匣2個 即扣押物品清單編號032 46 非制式彈頭1顆 即扣押物品清單編號031